【裁判字號】    95,訴,829
【裁判日期】    951017
【裁判案由】    清償債務
【裁判全文】
臺灣桃園地方法院民事判決               95年度訴字第829號
原      告  臺灣中小企業銀行股份有限公司
法定代理人  己○○
訴訟代理人  丁○○
被      告  丙○○    原住桃園.
            乙○○    原住同上.
            甲○○    原住同上.
兼上一人
法定代理人  戊○○原名黃鍾夜.
                      原住同上.
上列當事人間請求清償債務事件，於民國95年10月3 日辯論終結
，本院判決如下：
    主  文
被告應連帶給付原告新台幣捌拾貳萬壹仟捌佰陸拾柒元，及自民
國九十二年十月二日起至清償日止，按年息百分之九點五八計算
之利息，並自民國九十二年十月二日起至清償日止，按上開利率
百分之二十計付違約金。
訴訟費用由被告連帶負擔。
    事  實
甲、原告方面：
壹、聲明：如主文所示。
貳、陳述：
一、緣被告戊○○（原名黃鍾夜合，於民國89年11月28日改名並
    撤冠姓，見本院卷第38頁）於87年2 月6 日邀同訴外人黃良
    進為連帶保證人與原告訂立借據，借款新台幣（下同）250
    萬元，約定借款期限20年，即自87年2 月6 日起至107 年2
    月6 日止，以每1 個月為1 期，共分240 期，按月平均攤還
    本息。並約定利息按年利率9.35% 計付，嗣後原告銀行基本
    放款利率調整時，自調整日起改按新通告基本放款利率加年
    利率1.13% 後計付，【本件原告得請求全部給付時，基準利
    率為8.46% ，故原告得請求被告連帶給付之借款利率為年息
    9.59% 《即8.46% ＋1.13% ＝9.59% 》，惟原告僅請求按年
    息9.58% 計算，尚無不合】。又本息遲延給付時，除仍按上
    開利率計息外，逾期在6 個月以內部分，按上開利率10% ，
    逾期超過6 個月部分，按上開利率20 %加付違約金。
二、然黃良進已於87年12月9 日死亡，而原告向本院函查，黃良
    進之繼承人並無拋棄繼承或限定繼承情事，依民法第1138條
    之規定，應由被告戊○○、丙○○、乙○○、甲○○繼承黃
    良進之上開債務。嗣上開債務自90年8 月7 日起即未據依約
    繳息，依授信約定書第5 條規定，已視為全部到期。又原告
    曾以被告戊○○為債務人向本院聲請核發支付命令確定，原
    告取得被告戊○○應給付2,313,439 元，及自90年8 月7 日
    起至清償日止，按年息9.58% 計算之利息，並自90年9 月8
    日起至清償日止，其逾期在6 個月以內者，按上開利率10%
    ，超過6 個月者，就超過部分，按上開利率20% 計算之違約
    金之執行名義，並聲請本院以92年度執字第6221號清償債務
    強制執行事件受償1,988,814 元（利息計算至92年10月1 日
    ）。是上開債務目前尚欠本金821,867 元，及自92年10月2
    日起算之利息、違約金（均已逾6 個月）未受償，爰依消費
    借貸、連帶保證及繼承之法律關係，請求判令被告連帶給付
    如主文第1 項所示之本金、利息、違約金。
參、證據：提出借據暨授信約定書、本院家事法庭桃院興家君94
    年度行政繼字第811 號函、繼承系統表、戶籍謄本、本院民
    事執行處桃院興執92年執二字第6221號函、債權憑證、本院
    民事執行處強制執行金額計算書分配表、TBB 放款利率歷史
    資料表、本院91年度促字第8496號裁定暨確定證明書、存款
    轉帳收入傳票暨放款轉帳支出傳票各乙件為證。
乙、被告方面：
    被告均未於言詞辯論期日到場，並未提出書狀作何聲明或陳
    述。
    理  由
甲、程序方面：
一、本件被告均經合法送達，未於言詞辯論期日到場，經核無民
    事訴訟法第386 條各款所列情形，爰依原告聲請，由其一造
    辯論而為判決。
二、按訴狀送達後，原告不得將原訴變更或追加他訴。但擴張或
    減縮應受判決事項之聲明者，不在此限。民事訴訟法第255
    條第1 項但書第3 款定有明文。本件原告起訴時原請求被告
    連帶給付902,442 元，及自92年10月2 日起至清償日止，按
    年息8.178%計算之利息暨按該利率20% 計算之違約金等語，
    嗣於本院95年7 月4 日行言詞辯論時，將上開請求之本金金
    額變更為821,867 元，並將計算利息、違約金之利率變更為
    年息9.58% ，核原告上開所為變更，分屬減縮及擴張應受判
    決事項之聲明，與上開規定尚無不符，應予准許。
乙、實體方面：
一、原告上開主張之事實，業據提出與伊所述相符之借據暨授信
    約定書、本院家事法庭桃院興家君94年度行政繼字第811 號
    函、繼承系統表、戶籍謄本、本院民事執行處桃院興執92年
    執二字第6221號函、債權憑證、本院民事執行處強制執行金
    額計算書分配表、TBB 放款利率歷史資料表、本院91年度促
    字第8496號裁定暨確定證明書、存款轉帳收入傳票暨放款轉
    帳支出傳票各乙件為證，而被告已於相當時期受合法之通知
    ，既未於言詞辯論期日到場，亦未提出書狀作何聲明、陳述
    以供本院審酌，是本院依調查前揭事證結果，認原告主張之
    事實堪信為真正。
二、按稱保證者，謂當事人約定，一方於他方之債務人不履行債
    務時，由其代負履行責任之契約。又數人負同一債務，明示
    對於債權人各負全部給付之責任者，為連帶債務；連帶債務
    之債權人，得對於債務人之全體，同時請求全部之給付，且
    連帶債務未全部履行前，全體債務人仍負連帶責任，民法第
    739 條、第272 條第1 項、第273 條分別定有明文。次按，
    繼承，因被繼承人死亡而開始。繼承人自繼承開始時，除本
    法另有規定外，承受被繼承人財產上之一切權利義務。繼承
    人對於被繼承人之債務，負連帶責任。民法第1147條、第11
    48條前段、第1153條第1 項亦有明文。經查，本件借款之借
    款人為被告戊○○，訴外人黃良進則為其連帶保證人，惟黃
    良進嗣於87年12月9 日死亡，而被告戊○○、丙○○、乙○○、甲○○則為黃良進之繼承人，且本院復查無被告等有拋
    棄繼承或限定繼承之情形，則依上開規定，被告等自均應就
    黃良進之保證債務負連帶清償責任。
三、再按，消費借貸契約，借用人應於約定期限內，返還與借用
    物種類、品質、數量相同之物；又遲延之債務，以支付金錢
    為標的者，債權人得請求依法定利率計算之遲延利息，但約
    定利率較高者，仍從其約定利率。民法第478 條前段、第23
    3 條第1 項分別定有明文。經查，系爭借款之本息既自90年
    8 月7 日起即未依約繳付本息，則依被告戊○○、黃良進與
    原告間之前開約定，全部債務視為到期，黃良進既為系爭借
    款之連帶保證人，依約即應連帶負清償之責，又因其已死亡
    ，自應由其繼承人即被告於繼承上開連帶保證債務後，連帶
    負給付之責。從而，原告依消費借貸契約、連帶保證契約及
    繼承之法律關係，請求被告連帶給付如主文所示之本金、利
    息及違約金，即屬正當，應予准許。
四、據上論結，本件原告之訴為有理由，依民事訴訟法第385 條
    第1 項前段、第85條第2 項，判決如主文。
中    華    民    國    95    年    10    月    17    日
                  民事第二庭    法  官  范明達
以上正本係照原本作成
如對本判決上訴，須於判決送達後20日內向本院提出上訴狀
中    華    民    國    95    年    10    月    18    日
                                書記官  江世亨


司法院資訊處製作；財團法人民間司法改革基金會備份。
